台灣高等法院民事判決　九十年度重上字第五一○號
　　　上　訴　人　　保誠人壽保險股份有限公司
　　　法定代理人　　梁家駒
　　　訴訟代理人　　蕭中亮
　　　法定代理人　　游森雄
右當事人間返還保證金事件，上訴人對於中華民國九十年九月二十八日臺灣臺北地方
法院九十年度重訴字第一○號第一審判決提起上訴，本院判決如左：
    主    文
上訴駁回。
第二審訴訟費用由上訴人負擔。
    事    實
甲、上訴人方面：
一、聲明：
  (一)原判決廢棄。
  (二)被上訴人應返還上訴人新台幣壹仟萬元及自民國八十九年一月十一日起至清償日
    止按年息百分之五計算之利息。
  (三)願供擔保，請准宣告假執行。
二、陳述：與原判決記載相同。
三、證據：援用第一審所提證據，並聲請訊問證人施高助。
乙、被上訴人方面：
一、聲明：
  (一)上訴駁回。
  (二)如受不利判決，願供擔保請准宣告免為假執行。
二、陳述：與原判決記載相同。
三、證據：援用第一審所提證據。
    理    由
一、上訴人於原審起訴主張，上訴人於八十四年間加入為被上訴人高爾夫球俱樂部之
    會員，被上訴人並向上訴人收取會員入會保證金新台幣（以下同）一千萬元，而
    上訴人已於八十九年一月十一日依會員入會契約書之約定，向被上訴人申請辦理
    退會手續，惟被上訴人未依約於上訴人申請退會時，退還該保證金予上訴人，爰
    依兩造會員入會契約第七條，訴請被上訴人返還保證金一千萬元。
    被上訴人則以，八十四年間上訴人副董事長施高助及總稽核盧福隆，為推展保險
    業務，透過好友即證人吳嘉在、余金樹之促成，與被上訴人公司負責人游森雄達
　　成互惠協議，由上訴人繳交一千萬元加入被上訴人之高爾夫球俱樂部，被上訴人
　　則負責向上訴人購買同額或以上額度之保險，為使平等受惠，並約明於保險期間
　　內，雙方不得退會領回保證金及退保；而被上訴人方面已依約由負責人游森雄之
　　女兒、證人吳嘉在之子女投保共計一千萬元，上訴人亦以一千萬元加入成為被上
　　訴人俱樂部會員，則依雙方口頭約定，於保險期間屆滿即一百零四年九月十四日
　　前，上訴人自不得請求退會領回保證金等語，資為抗辯。
二、上訴人主張於八十四年九月間加入成為被上訴人高爾夫球俱樂部之會員，並繳交
    會員入會保證金一千萬元，於八十九年一月十一日向被上訴人申請退會，惟被上
    訴人未將入會保證金一千萬元退還上訴人之事實，業據上訴人提出會員入會契約
    書、保證金繳費證明單、會員退會申請書、會員資料簽收單等件為證，且為被上
    訴人所不爭執，上訴人此部分之主張，堪信為真實。茲應審究者，為兩造是否曾
    另達成互惠協議約定，致上訴人不得於現時向被上訴人請求退會返還保證金乙節
    。查上訴人所以加入被上訴人之會員，係因上訴人前副董事長施高助與被上訴人
    之法定代理游森雄認識，游森雄經吳嘉在邀請施高助購買高爾夫球證，游森雄亦
    向施高助購買保險作為業績，施高助並未指定應由游森雄本人投保，只要在所定
    額度之業績內即可，後來游森雄也達到約定額度，故施高助亦向游森雄購買高爾
    夫球證，購買高爾夫球證之保證金為一千萬元，雙方並約定屆期保證金應全額退
    費，保險期間屆滿前，雙方不得退保及退費等情，業據證人施高助於本院審理時
    證述明確 (本院卷五九頁) 。核與證人吳嘉在、余金樹於原審所證相符（原審卷
    (三)，四三頁、一二七頁) 。又被上訴人抗辯游森雄及證人吳嘉在，確向被上訴人
    前身之第一人壽保險股份有限公司投保一千萬元，其中游森雄以其配偶高碧足名
    義為其女游健琪投保一百萬元，吳嘉在以其配偶黃靜芬之名義，為其子女吳鎮安
    、吳錦雯分別投保四百萬元、五百萬元，期間均自八十四年九月十五日起至一百
　　零四年九月十四日止之事實，亦為上訴人所不爭，且有保險單等影本為證（原審
　　卷一０七頁以下、一二八頁) 。故被上訴人抗辯兩造間約定，上訴人於保險期間
　　屆滿前不得退出被上訴人俱樂部乙節，洵為可信。從而上訴人於該保險期間尚未
　　屆滿前，即申請退會並請求退還取得高爾夫球證之保證金，尚屬無據。
三、綜上所述，上訴人主張為不足採，其本於兩造間入會契約之法律關係，請求被上
　　訴人給付一千萬元之本息，為無理由，不應准許。其假執行之聲請亦失所附麗，
　　應併予駁回。原審為上訴人敗訴之判決，及駁回其假執行之聲請，並無不合。上
　　訴意旨指摘原判決不當，求予廢棄改判，為無理由，應予駁回。
四、據上論結，本件上訴為無理由，依民事訴訟法第四百四十九條第一項、第七十八
    條，判決如主文。
中　　　華　　　民　　　國　　九十一　　年　　　三　　　 月　　  五　　 日
                                民事第十七庭
                            　　　　審判長法  官　鄭  雅  萍
                            　　　　　　　法  官　吳  謀  焰
                            　　　　　　　法  官　呂  太  郎
右正本係照原本作成。
如不服本判決，應於收受送達後二十日內向本院提出上訴書狀，其未表明上訴理由者
，應於提出上訴後二十日內向本院補提理由書狀（均須按他造當事人之人數附繕本）
上訴時應提出委任律師或具有律師資格之人之委任狀；委任有律師資格者，另應附具
律師及格證書及釋明委任人與受任人有民事訴訟法第四百六十六條之一第一項但書或
第二項（詳附註）所定關係之釋明文書影本。
中　　　華　　　民　　　國　　九十一　　年　　　三　　　 月　　  六　　 日
　　　　　　　　　　　　　　　　　　　　  書記官  明  祖  星
附註：
民事訴訟法第四百六十六條之一（第一項、第二項）：
對於第二審判決上訴，上訴人應委任律師為訴訟代理人。但上訴人或其法定代理人具
有律師資格者，不在此限。
上訴人之配偶、三親等內之血親、二親等內之姻親，或上訴人為法人、中央或地方機
關時，其所屬專任人員具有律師資格並經法院認為適當者，亦得為第三審訴訟代理人
。
